【裁判字號】    95,親,15
【裁判日期】    951130
【裁判案由】    確認親子關係存在
【裁判全文】
臺灣苗栗地方法院民事判決                95年度親字第15號
原      告  甲○○
                      （現於臺灣臺中監獄苗栗分監執行中）
被      告  乙○○
特別代理人  丁○○
上列當事人間因請求確認親子關係存在事件，本院於民國95年11
月27日言詞辯論終結，判決如下：
    主  文
確認被告乙○○（民國○○○年○月○○○日生，身分證統一編
號：Ｚ000000000號）係被告之母丙○○自原告受胎所
生之女，且原告與被告間之父女關係存在。
訴訟費用由被告負擔。
    事實及理由
一、按對於無訴訟能力人為訴訟行為，因其無法定代理人，或其
    法定代理人不能行代理權，恐致久延而受損害者，得聲請受
    訴法院之審判長選任特別代理人，民事訴訟法第51條第1 項
    定有明文。本件被告為民國○○年○ 月○○日出生，此有其年籍
    資料在卷可稽，是被告無法獨立以法律行為負擔義務而欠缺
    訴訟能力，而被告戶籍登記上之父楊順龍、母丙○○均已死
    亡，此有本院依職權函查之戶籍謄本在卷可憑（見卷第55、
    59頁），故被告無法定代理人行訴訟行為之代理權，且延遲
    訴訟將使之受損害，而有選任特別代理人之必要。茲被告已
    依民事訴訟法第51條規定，聲請本院選任原告之母丁○○為
    其特別代理人，本院爰於95年11月27日當庭裁定准許選任丁○○為被告之特別代理人在案，合先敘明。
二、原告起訴主張略以：被告之母丙○○（65年11月19日生，93
    年3 月1 日死亡，身分證統一編號：Ｚ000000000號）於82年
    6 月17日與第三人楊順龍（65年2 月4 日生，88年6 月8 日
    死亡，身分證統一編號：Ｚ000000000號）結婚，惟丙○○於
    83間與原告同居生活，並於84年3 月31日生下被告，至同年
    7 月25日與楊順龍離婚後，即於85年4 月14日與原告結婚。
    是被告之母丙○○之受胎期間，其與楊順龍之婚姻關係仍存
    續中，故其所生之女即被告依法推定為楊順龍之婚生子女，
    惟被告實係原告之女，爰請求確認原告與被告之親子關係存
    在，並聲明如主文第1 項所示等語。
三、按「確認法律關係之訴，非原告有即受確認判決之法律上利
    益者，不得提起之；確認證書真偽或為法律關係基礎事實存
    否之訴，亦同」，民事訴訟法第247 條定有明文，本件被告
    是否為其母丙○○自原告受胎所生，係屬法律關係之基礎事
    實，而原告與被告間之父女關係，與原告切身相關，是原告
    有即受確認判決之法律上利益無訛，合先敘明。
四、原告主張被告之母丙○○於82年6 月17日與第三人楊順龍結
    婚，惟其於前開婚姻關係存續中又與原告同居生活，而於84
    年3 月31日生下被告，嗣於同年7 月25日與楊順龍離婚後，
    被告之母丙○○即於85年4 月14日與原告結婚，業經原告提
    出戶籍謄本1 件附卷可參（見卷第5 至8 頁），均應堪信為
    真實。而丙○○與楊順龍均已死亡之事實，有本院依職權向
    苗栗縣獅潭鄉戶政事務所及臺北縣蘆洲市戶政事務所函查丙○○及楊順龍之最新戶籍謄本各1 件附卷為證（見卷第54、
    55、59頁），亦堪信為真實。按「妻之受胎，係在婚姻關係
    存續中者，推定其所生子女為婚生子女（第1 項）。前項推
    定，如夫妻之一方能證明妻非自夫受胎者，得提起否認之訴
    。但應於知悉子女出生之日起，1 年內為之（第2 項）」，
    民法第1063條固有明文，但「民法所以規定此1 年之起訴期
    間，目的在早日確定法律上之父子女關係，以期保護婚生子
    女之地位」（見陳棋炎、黃宗樂、郭振恭3 人合著，民法親
    屬新論，民國82年2 月4 版，第262 頁），被告固受婚生推
    定為丙○○與楊順龍之女，然丙○○嗣後與楊順龍離婚並與
    原告結婚，且楊順龍亦已死亡，則被告與楊順龍間受婚生推
    定之親子關係，即無保護之必要，是民法第1063條婚生推定
    與1 年除斥期間之規定，依其立法目的審查，其文義射程或
    可能文義之範圍，顯然過廣，在法學方法上，應予目的性限
    縮，將此種婚生推定之父嗣後與生母離婚之情形排除在外，
    是被告應不受婚生推定為楊順龍之子，原告自得起訴確認與
    被告間之親子關係存在。
五、另查：被告係其母丙○○自原告受胎所生之事實，業經本院
    當庭諭知苗栗縣警察局苗栗分局採取兩造唾液檢體送交法務
    部調查局檢驗，並依職權當庭拍攝兩造之相片附卷（見卷第
    45 至47 頁），嗣經法務部調查局於95年11月13日函送之鑑
    定通知書顯示略以：依據遺傳法則，乙○○之各項DNA STR
    式型別與甲○○之相對應型別均無矛盾，經計算其CPI 值為
    20 4,504以上，因此認為甲○○極可能（機率99.99 ％以上
    ）為乙○○之父等語（見卷第60、61頁），故應堪信為真實
    ，從而本件原告請求確認其與被告之父女關係，為有理由，
    應予准許。
六、訴訟費用負擔之依據：民事訴訟法第78條。
中    華    民    國    95    年    11    月    30    日
                  家事法庭    法  官  伍偉華
以上正本與原本無誤。
如對本判決不服，應於判決送達後20日內向本院提出上訴狀附繕
本，並繳納上訴費用。
                              書記官  黃秀娟
中    華    民    國    95    年    11    月    30    日


司法院資訊處製作；財團法人民間司法改革基金會備份。
